【裁判字號】    88,易,3450
【裁判日期】    890215
【裁判案由】    詐欺
【裁判全文】
臺灣高雄地方法院刑事判決                        八十八年度易字第三四五號
    公  訴  人  臺灣高雄地方法院檢察署檢察官
    被      告  乙○○
右列被告因詐欺案件，經檢察官提起公訴（民國八十八年度偵字第一二九六六號），
本院判決如左：
    主  文
乙○○無罪。
    理  由
一、公訴意旨略以：被告乙○○於民國八十五年六月間，邀集民間互助會，每會新台
    幣（下同）五萬元，共計二十二會，告訴人甲○○參加一會，並於八十六年六月
    二十日標得互助會，應得會款八十八萬元，被告明知已無支付能力，竟意圖為自
    己不法之所有，向甲○○佯稱希望讓其半會，各分得四十四萬元，但先給付二十
    萬元，餘款二十四萬元暫時借用云云，使甲○○不疑有詐，同意讓其收取半會，
    並借予二十四萬元，詎屢次催討，被告均置之不理，嗣於八十七年一月間，甲○
    ○尋獲被告，同意其以十六萬元和解，並交付案外人陳芳仁（業經不起訴處分確
    定）簽發之支票二紙，以為憑據，惟屆期提示仍遭退票，而不獲付款，甲○○始
    知受騙，因認被告涉犯刑法第三百三十九條第一項之詐欺罪嫌。
二、按犯罪事實應依證據認定之，無證據不得推定其犯罪事實。不能證明被告犯罪者
    ，應諭知無罪之判決，刑事訴訟法第一百五十四條、第三百零一條第一項分別定
    有明文。又事實之認定，應憑證據，如未能發現相當之證據，或證據不足以證明
    ，自不能推測或擬制之方法，以為裁判之基礎，亦經最高法院著有四十年台上字
    第八六號判例可資參照。又告訴人之告訴，係以使被告受刑事訴追為目的，是其
    陳述是否與事實相符，仍應調查其他證據以資審認（最高法院五十二年台上字第
    一三００號判例參照）。次按刑法第三百三十九條第一項詐欺罪之成立，以意圖
    為自己或第三人不法之所有，以詐術使人將本人或第三人之物交付為要件。所謂
    以詐術使人交付，必須被詐欺人因其詐術而陷於錯誤，若其所用方法，不能認為
    詐術，亦不致使人陷於錯誤，即不構成該罪（最高法院四十六年台上字第二六０
    號判例參照）。
三、公訴人指被告涉有詐欺取財犯行，無非以告訴人甲○○之指訴、卷附互助會單一
    紙、支票及退票理由單各二紙等為據。
四、訊據被告固坦承於民國八十五年六月間邀集互助會，甲○○標取會款結算後，伊
    尚欠十六萬元，伊交付陳芳仁簽發，面額八萬元之支票二紙，屆期經甲○○提示
    後退票而不獲付款等語，惟堅決否認有何詐欺犯行，辯稱：甲○○繳不起會款，
    將互助會一半讓給伊，尾會由甲○○得標，伊先給付二十萬元，因先前甲○○有
    欠伊錢，結算後尚欠十六萬元，後來被倒會無法清償，並無詐欺意思，且已與甲
    ○○達成和解等語。經查，被告於八十五年六月間邀集互助會，甲○○於八十六
    年六月二十日標取會款，被告與甲○○約定二人各得一半會款，被告先給付甲○
    ○會款二十萬元，尚欠二十四萬元，事後被告與甲○○同意由被告再給付十六萬
    元，被告並交付陳芳仁簽發，面額各為八萬元之支票二紙，屆期經甲○○提示提
    示後均不獲付款等事實，業據甲○○、被告陳明在卷，並有互助會單一紙、支票
    及退票理由單各二紙在卷可稽。又被告於八十五年六月間邀集互助會，甲○○於
    八十六年六月二十日標取會款，固僅取得二十萬元之會款，惟本件互助會並無其
    他會員出面指述被告有中途止會之行為，足認被告成立互助會之始應無施用詐術
    及不法所有之意圖，至為灼然，縱事後積欠甲○○會款未能清償，亦屬民事債務
    之糾紛。況事後被告已與甲○○達成民事和解，按月清償五千元等情，有和解書
    一紙、交通銀行匯款回條影本五紙在卷可按，被告前揭辯詞，洵非虛詞。從而依
    上揭之說明，被告上開行為自與詐欺之構成要件不符。此外，本院復查無其他證
    據足資證明被告有詐欺之犯行，既不能證明被告犯罪，揆諸上揭刑事訴訟法之規
    定，依法應予諭知無罪。
五、本件起訴部分既經諭知無罪，則檢察官另以與本件有連續犯關係而函請併案審理
    部分（八十八年度偵字第七八七號），本院即無法併予審理，應退回檢察官另行
    依法處理。
據上論斷，應依刑事訴訟法第三百零一條第一項，判決如主文。
本案經檢察官陳登燦到庭執行職務。
中      華      民      國      八十九      年      二    月    十五    日
                                  臺灣高雄地方法院刑事第三庭
                                      法  官      涂裕洪
右為正本，係照原本作成，證明與原本無異。
如不服本判決，應於送達後十日內，向本院提出上訴狀。
                                      書記官      許麗珠
中      華      民      國      八十九      年      二    月    十六    日


司法院資訊處製作；財團法人民間司法改革基金會備份。
